臺北高等行政法院判決　　　　　　　　　　　　　　九十二年度訴字第三二九二號
　　　　　　　　　　　　　　　.
　　原　　　告　甲○○
　　被　　　告　勞工保險局
　　代　表　人　蔡吉安總經理.
　　訴訟代理人　乙○○
　　　　　　　　丙○○
右當事人間因勞保事件，原告不服行政院勞工委員會中華民國九十二年六月二十四日
勞訴字第０九二００一一八八六號訴願決定，提起行政訴訟。本院判決如左：
　　主  文
原告之訴駁回。
訴訟費用原告負擔。
　　事  實
一、事實概要：原告於八十四年五月一日自前投保單位退保，於八十六年三月間罹患
    胃平滑肌惡性肉瘤同時侵犯肝臟，嗣原告於八十九年三月十六日由台北市理燙髮
    美容材料運送業職業工會加保後，於同年十月二十八日經台北榮民總醫院審定成
    殘，原告乃檢據於九十年十月三十一日申請普通疾病殘廢給付。被告審查結果，
    以原告於八十九年三月十六日再加保時，其罹患之癌病並未緩解，屬停保期間之
    事故而導致殘廢，與勞工保險條例第十九條第一項規定不合，乃於九十一年一月
    三十一日核定不予給付。原告不服，向勞工保險監理委員會申請爭議審議，經該
    會審定：「原核定撤銷，由勞工保險局查明後另為適法之處分。」嗣經被告重行
    審查，以其於八十九年三月十六日再加保時，顯無實際從事本業工作之能力及事
    實，不得由前開工會加保，於九十一年九月十二日以保承職字第０九一六０六三
    七二九０號函，依勞工保險條例第二十四絛規定，自八十九年三月十六日起取消
    其被保險人之資格，已繳保險費不予返還，並否准所請殘廢給付，另前所請領八
    筆傷病給付應退回銷帳。原告不服，向勞工保險監理委員會申請爭議審議，經該
    會審定駁回後，提起訴願，亦遭決定駁回後，遂提起本件行政訴訟。
二、兩造聲明：
　　(一)原告聲明：
      1.訴願決定、審議審定及原處分均撤銷。
      2.被告應核給原告殘廢給付。
　　(二)被告聲明：駁回原告之訴。
三、兩造之爭點：原告於八十九年三月十六日申報再加保時，有無從事本業工作之能
                力及事實？
　　(一)原告主張之理由：
      原告於八十六年三月至八十八年五月雖經全胃切除及部分肝臟切除手術，仍在
      腫瘤切除後為生活繼續投入工作，八十九年十月至九十年七月肝內腫瘤復發再
      次接受手術及多次酒精注射，九十年七月底至林口長庚醫院接受第四次手術，
      術後感染引發茵血腹膜炎住進榮總加護病房，幾經搶救，為醫學界再次創下奇
      蹟，但因腹腔內仍殘留數顆小腫瘤未能切除，乃於九十年十月二十八日申請普
      通疾病殘廢給付。勞保局自始至終即百般刁難不予給付。先以加保時癌症並未
      緩解為由拒絕；再以工作紀錄表不實推斷原告無工作能力為由，取消原告之勞
      保資格。原告不服，依規定向勞工保險監理委員會及行政院勞委會提出申訴，
      均遭駁回。勞保局所有資料記錄皆其用公權力，於九十一年七月用不當方式取
      得非原告所主動提供者。事實上加入工會參加勞保之會員大多數人皆為無一定
      雇主之勞工，根本不需要工作紀錄，被告以勞工保險條例第二十四條駁回原告
      請求，讓原告有欲加之罪何患無詞的感覺。
　　(二)被告主張之理由：
      1.原告訴稱事實上加入工會參加勞保之會員大多數人皆為無一定雇主之勞工，
        根本不需工作紀錄，勞保局只為遂行勞保條例第二十四條，讓原告有欲加之
        罪何患無詞之感覺云云，惟按勞工保險係為在職保險，以實際從事本業工作
        並以獲報酬維生之無一定雇主勞工或自營作業者，始得依勞工保險條例第六
        條第一項第七款規定由所屬本業職業工會為投保單位申報加保，原告前開主
        張核不足採。
      2.又查，原告主張其有實際從事工作之證明包括豪帝、豪麗二飯店出具之證明
        及亞洲理燙髮美容材料行 (亞洲理容材料行)所檢附原告之工作紀錄表，其
        中豪帝、豪麗二飯店所出具之證明書並無確切日期，且無相關具體資料可供
        佐證，難以證明原告加保時有實際從事工作之事實，且亞洲理燙美容材料行
        所檢附原告工作紀錄表所載部分工作日期，原告適值住院中，並未工作，且
        原告於九十年十月二十八日即因終身無法從事工作審定成殘，卻有九十一年
        度工作紀錄，顯見該紀錄表不實，尚難採信。另據被告調取病歷資料送請專
        業醫師審查，亦認原告加保當時之身體狀況已無從事本業工作能力。故被告
        自八十九年三月十六日起取消其被保險人資格，並否准所請殘廢給付及傷病
        給付，自無不合。
　　理  由
一、原告起訴時，被告之代表人為廖碧英，嗣於訴訟中變更為蔡吉安，茲據新任代表
    人具狀聲明承受訴訟，經核無不合，應予准許。
二、按「年滿十五歲以上，六十歲以下之左列勞工，應以其雇主或所屬團體或所屬機
    構為投保單位，全部參加勞工保險為被保險人：…七無一定雇主或自營作業而參
    加職業工會者。…」「勞工保險之保險費一經繳納，概不退還。」「投保單位故
    意為不合本條例規定之人員辦理參加保險手續，領取保險給付者，保險人應依法
    追還；並取消該被保險人之資格。」勞工保險條例第六條第一項第七款、第十六
    條第二項前段及第二十四條分別定有明文。
三、本件原告於八十四年五月一日自前投保單位退保後，於八十六年三月間罹患胃平
    滑肌惡性肉瘤同時侵犯肝臟，嗣原告於八十九年三月十六日以台北市理燙髮美容
    材料運送業職業工會為投保單位加保後，於同年十月二十八日經台北榮民總醫院
    審定成殘，而檢據申請普通疾病殘廢給付。案經被告審查結果，以原告於八十九
    年三月十六日再加保時，其罹患之癌症並未緩解，係屬停保期間之事故而導致殘
    廢，核與勞工保險條例第十九條第一項規定不合，乃於九十一年一月三十一日核
    定不予給付。原告不服，向勞工保險監理委員會申請爭議審議，經該會審定：「
    原核定撤銷，由勞工保險局查明後另為適法之處分。」嗣被告重行審查，以原告
    於八十九年三月十六日再加保時，顯無實際從事本業工作之能力及事實，不得由
    前開工會加保，乃依勞工保險條例第二十四條規定，於九十一年九月十二日以保
    承職字第０九一六０六三七二九０號函知原告，自八十九年三月十六日起取消其
    被保險人資格，已繳保險費不予返還，並否准其所請殘廢給付，另前所請領八筆
    傷病給付亦應退回銷帳之事實，有勞工保險給付申請書、勞工保險殘廢診斷書、
    勞工保險監理委員會 (91)保監審字第０六九九號審定書及被告前開各函函附原
    處分卷可稽，並為兩造所不爭，堪信為真實。
四、原告不服循序提起行政訴訟，主張：其於八十六年三月間因罹患癌症，經全胃切
    除及部分肝臟切除手術後，仍為生活繼續投入工作迄今，且一般加入工會參加勞
    工保險之會員，大多數人皆為無一定雇主之勞工，根本不需要工作紀錄，被告以
    亞洲理容材料行之工作紀錄表不實而推斷原告無工作能力，並依勞工保險條例第
    二十四條駁回原告之申請，顯有疏誤等語。
五、經查：
    (一)按勞工保險係在職保險，實際從事本業工作並以所獲報酬維生之無一定雇主勞
      工或自營作業者，始得依照勞工保險條例第六條第一項第七款規定，由所屬本
      業職業工會申報加保。原告於被告訪查時，雖陳稱：其於八十九年三月間已休
      養恢復體力，故至台北市理燙髮美容材料運送業職業工會加保，並實際從事運
      送美髮材料工作，以趟數計算報酬，無薪資記錄可稽，八十九年間曾為豪帝、
      豪麗飯店及亞洲理容材料行運送理容材料等語。惟被告派員查訪結果，豪帝、
      豪麗二飯店固出具書面證明於八十九年間有向原告購買或由原告運送沐浴乳、
      洗髮精至其飯店，然均未能提供確切日期或相關收據或簽收單等資料以供查證
      ，尚難據此認定原告加保時確有實際從事本業工作屬實。至亞洲理容材料行之
      負責人魏誌宏雖陳稱原告自八十九年十月起，在其材料行從事運送工作而按件
      計酬等情，並檢附其八十九年度至九十一年度之日薪表為證，惟觀諸上開各年
      度日薪表所載八十九年十月十八日至十九日、同年十月二十二日、同年月二十
      四日；九十年八月二十三日、同年九月三日、八日、九日、十三日、十四日、
      二十四日、九十年十月二日、七日、十五日、二十日等工作期日，原告係住院
      接受腫瘤切除、肝臟血管栓塞及全靜脈營養治療，並於九十年九月二十九日轉
      入呼吸加護中心治療，迄同年十月二十七日出院，此有台北榮民總醫院之住院
      診斷證明書在卷可稽，依原告當時之身體狀況及其住院接受治療之情形，要不
      可能外出從事運送工作，顯見亞洲材料行出具之前開日薪表記載不實，故依上
      開證據，尚難認原告於加保時有實際從事運送美容材料之工作。
    (二)又查，原告因罹患胃平滑惡性肉瘤，於八十六年三月十九日行全胃切除及部分
      肝臟切除，術後定期追蹤檢查，因發現有腫瘤復發情況，於八十八年五月三十
      一日行肝臟第五結葉切除術及後腹腔腫瘤切除術，嗣再因該疾病分別於八十九
      年三月十六日住院治療至同年四月一日出院，八十九年九月七日住院至同年十
      月二十七日出院及九十年八月十九日住院至同年十月二十七日出院等情，此有
      台北榮民總醫院前開診斷證明書、病歷資料及查詢會簽意見表附卷可稽，是原
      告於八十九年三月十六日由投保單位台北市理燙髮美容材料運送業職業工會申
      報加保時，尚在台北榮民總醫院治療迄同年四月一日出院，依其加保時之身體
      狀況，是否仍有從事本業工作能力，即非無疑。嗣被告將原告上開診斷證明書
      及相關病歷資料，送請該局科醫師審查結果，其審查意見略以：「依台北榮總
      外科部之病況說明，可明顯得知許女士於八十六年三月十九日全胃及部分肝切
      除後，於八十八年五月三十一日腫瘤就已復發，轉移至肝臟第五節及後腹腔。
      雖經切除，但八十八年五月三十一日至八十九年三月十六日期間病患均因該疾
      病接受門診及住院治療（包括全靜脈營養）。八十九年三月十六日加保當日，
      許女士即因身體虛弱再度入院至同年四月一日出院，足證八十九年三月十六日
      加保當時無法從事工作。另由病歷可知，八十九年九月十一日之電腦斷層證實
      其腹腔內已復發兩個大腫瘤，分別有八公分及六公分大小。由此亦可推斷八十
      九年三月十六日加保當時，疾病並未緩解。」等語，並有該審查意見表附原處
      分卷可稽，足證原告於再加保時，其所患前開癌症尚未緩解，應無從事本業工
      作之能力。原告空口訴稱其自八十六年三月十九日行全胃切除及部分肝臟切除
      後，仍繼續工作迄今云云，核不足採。
六、從而，被告以原告於八十九年三月十六日由台北市理燙髮美容材料運送業職業工
    會申報再加保時，因無實際從事本業工作之能力及事實，乃依勞工保險條例第二
    十四條規定，取消其再次加保之被保險人資格，並以其於八十九年九月間至九十
    一年一月間請領之八筆傷病給付計七萬三千二百八十元，及因前開病症於同年十
    月二十八日審定成殘，均屬前次八十四年五一日退保後，於保險效力停止期間發
    生之事故，核與勞工保險條例第十九條之規定不符，而否准其所請殘廢給付及命
    其將請領之前八筆傷病給付退回銷帳之處分，於法並無違誤，審議審定、訴願決
    定遞予維持，俱無不合，原告仍執前詞，訴請撤銷，併請求判決被告應核給其殘
    廢給付，均無理由，應予駁回。
據上論結，本件原告之訴為無理由，爰依行政訴訟法第九十八條第三項前段，判決如
主文。
中　　　華　　　民　　　國　　九十三　　年　　　六　　　月　　　九　　　日
                        臺 北 高 等 行 政 法 院   第 一 庭
                                      　　 審 判 長 法  官　徐瑞晃
                                      　　          法  官　吳慧娟
                                              　　  法  官　蕭惠芳
右為正本係照原本作成。
如不服本判決，應於送達後二十日內，向本院提出上訴狀並表明上訴理由，如於本判
決宣示後送達前提起上訴者，應於判決送達後二十日內補提上訴理由書（須按他造人
數附繕本）。
中　　　華　　　民　　　國　　九十三　　年　　　六　　　月　　　九　　　日
　ａ         　　　　　　　　　　　　　　           書記官　李淑貞
